【裁判字號】    90,易,1912
【裁判日期】    901119
【裁判案由】    詐欺
【裁判全文】
臺灣臺南地方法院刑事判決
    公  訴  人  臺灣台南地方法院檢察署檢察官
    被      告  丙○○
右列被告因詐欺案件，經檢察官提起公訴（八十九年度偵字第一一四五三號、第一二
一五五號），本院判決如左：
    主  文
丙○○連續意圖為自己不法之所有，以詐術使人將本人之物交付，處有期徒刑貳年。
    事  實
一、丙○○原為台南市警察局戶口課雇員（現已離職），竟基於為自己不法所有之概
    括犯意，召集外標制之民間互助會，期間自民國（下同）八十八年二月一日起，
    至九十年一月一日止，由丙○○擔任會首，並邀蘇玉萍、乙○○、丁○○、庚○○、己○○、李麗美、黃麟貴、甲○○、戊○○、許世英、王娟娟、吳孟易、楊
    得光、許富美、王秋燕、顏國欽、許芯彧等人入會，惟人數不足，丙○○遂冒用
    吳富長、陳芳昌、陳淑琴等人之名義入會，又許世英僅參加一會，丙○○卻冒用
    許世英之名義再增加一會，連同會首共二十四會。每會會款為新台幣（下同）一
    萬元，不採競標方式，而由會員於期前向丙○○表示是否要得標，如有二人以上
    表示要得標時，則以抽籤定之。丙○○利用會員多為警界之同事，疏於查證得標
    之情形，謊稱陳芳昌、許世英或其他會員標得，使乙○○、丁○○、庚○○、己○○、李麗美、黃麟貴、甲○○、戊○○、許世英等十一名會員信以為真而陷於
    錯誤，按月繳納活會會款予丙○○。迄八十九年七月間，丙○○突然宣告倒會，
    乙○○、丁○○、庚○○、己○○、李麗美、黃麟貴、甲○○、戊○○、許世英
    發覺活會會員本應僅有七會才是，但渠等十一名會員均仍係為活會，始知受騙。
    總計乙○○已繳納會款三十四萬三千二百元，丁○○已繳納會款三十六萬三千二
    百元，庚○○、己○○、李麗美、黃麟貴、甲○○、戊○○、許世英已各繳納會
    款十八萬一千六百元，丙○○因而合計詐得一百九十七萬七千六百元。
二、案經乙○○、丁○○、庚○○、己○○、甲○○、戊○○訴請臺灣台南地方法院
    檢察署檢察官查起訴。
    理  由
一、訊據被告丙○○對於右揭其召集民間互助會而嗣宣告倒會之事實固不諱言，惟否
    認有詐欺之犯行，辯稱：其係因週轉不靈而宣告倒會，並無詐欺之意等語。惟查
    被告如何冒用他人之名義入會、收取會款一節，已據告訴人乙○○、丁○○、庚○○、己○○、甲○○、戊○○及證人李麗美、黃麟貴、許世英於偵查時指證明
    確，並有互助會名單一份可稽，若被告真依民間互助會之約定開標、收取及交付
    會款，豈有週轉不靈而倒會之問題，且其事後又不與被害之會員和解，賠償渠等
    損害，若謂其無詐欺之意，孰能置信？是其所辯，顯係卸責之詞，應不足採，其
    犯行應予認定。
二、核被告丙○○所為，係犯刑法第三百三十九條第一項詐欺取財罪。又其先後多次
    向告訴人乙○○、丁○○、庚○○、己○○、甲○○、戊○○及證人李麗美、黃
    麟貴、許世英詐欺會款，時間密接，犯罪構成要件相同，顯係基於概括之犯意為
    之，應依連續犯之規定，以一罪論，並加重其刑。爰審酌被告犯罪之動機、目的
    、手段及詐取之金額高達一百九十七萬七千六百元、迄今尚未與被害之會員達成
    民事上和解，賠償渠等損害等一切情狀，量處如主文所示之刑，以資懲儆。
據上論斷，應依刑事訴訟法第二百九十九條第一項前段，刑法第五十六條、第三百三
十九條第一項，罰金罰鍰提高標準條例第一條前段，判決如主文。
中    華    民    國      九十      年      十一      月      十九      日
                                臺灣臺南地方法院刑事第五庭
                                    法  官  彭  振  湘
右正本證明與原本無異。
如不服本判決，應於判決送達後十日內，向本院提出上訴狀（須附繕本）。
                                    書記官  汪  姿  秀
中    華    民    國      九十      年      十一      月      十九      日
附錄本案論罪科刑法條全文：
刑法第三百三十九條第一項：
意圖為自己或第三人不法之所有，以詐術使人將本人或第三人之物交付者，處五年以
下有期徒刑、拘役或科或併科一千元以下罰金。


司法院資訊處製作；財團法人民間司法改革基金會備份。
